【裁判字號】    91,自,219
【裁判日期】    920530
【裁判案由】    詐欺
【裁判全文】
臺灣高雄地方法院刑事判決                          九十一年度自字第二一九號
    自  訴  人  甲○○
    被      告  乙○○
右列被告因詐欺案件，經自訴人提起自訴，本院判決如左：
    主  文
乙○○意圖為自己不法之所有，而侵占自己持有他人之物，處拘役伍拾日，如易科罰
金，以參佰元折算壹日。
    事  實
一、乙○○於民國九十年三月十六日，至位於高雄市○○區○○路二０八號順風機車
    行，向負責人甲○○租用車號ＸＺＡ─二九三號重型機車乙輛，約定租金每日新
    台幣（下同）四百元，每日給付一次，租期至九十年三月三十一日止，並簽發四
    萬元之本票一紙以為擔保。詎乙○○自九十年三月二十七日起即未再給付租金，
    且意圖為自己不法之所有，變易持有為所有，將該車輛侵占入己，隨即行方不明
    ，甲○○為此曾於九十年五月二十五日寄發存證信函予乙○○出面處理，惟仍未
    獲乙○○之回應，且迄今亦未將該機車歸還。
二、案經自訴人提起自訴。
    理  由
一、訊據被告乙○○於本院調查時固坦承有於右揭時地，向自訴人甲○○承租機車及
    積欠租金，且尚未歸還機車等情不諱，惟矢口否認有侵占犯行，辯稱：於九十一
    年中曾要將機車牽去還給自訴人，並要繳清租金，但自訴人的機車行已沒營業，
    找不到自訴人，所以才未還，現車子仍在使用中，沒有侵占之意云云。惟查，右
    揭事實，業據自訴人於本院審理時指訴綦詳，復有被告與自訴人簽訂之機車租賃
    契約書、被告簽發用以擔保之四萬元本票，及自訴人於九十年五月二十五日寄發
    之第八五號存發信函各紙在卷可稽，顯見自訴人之指訴應非子虛。雖被告仍以前
    開情詞置辯，然被告既自九十年三月二十七日起即未再給付租金，則苟若被告未
    有侵占之意，衡情亦應先將機車歸還予自訴人，再針對積欠之租金如何清償乙節
    與自訴人協調，以免租金之累積而加重其負擔，又豈會自此行方不明，既未主動
    與自訴人連絡，對於自訴人所寄發之存證信函亦未予回應之理；況該輛機車現仍
    由被告繼續使用中，此為被告所自陳在卷，足認被告實已居於所有人之地位，對
    該機車為管理使用至明，是謂被告無不法所有之意圖，孰人能信；再者，於自訴
    人提起本件自訴後，被告乙○○每每藉故不到庭，且迄今亦無歸還之積極舉動，
    益證被告所辯，要屬事後推諉之詞，不足採信，本件事證已臻明確，被告犯行堪
    予認定。
二、按自訴狀依刑事訴訟法第二百二十條之規定，並非必須記載所犯法條，與公訴案
    件不同，故法院自不受自訴狀所載法條之拘束，亦無同法第三百條變更法條之適
    用。本件被告係本於與自訴人間有機車租賃契約存在，而持有自訴人出租之機車
    ，嗣被告變易持有為所有，而將之侵吞入己，是核被告所為，係犯刑法第三百三
    十五條第一項之侵占罪，自訴人認被告應成立刑法第三百三十九條第一項之詐欺
    罪，尚有誤會。爰審酌被告將所租用之機車侵占入己，損及車主之利益，犯後猶
    狡飾犯行，未賠償自訴人之損害，且迄今亦未將機車歸還自訴人等一切情狀，量
    處如主文所示之刑，併諭知易科罰折算之標準，以資懲儆。
三、被告經合法傳喚無正當理由未到庭，本院認應科拘役之案件，爰不待其到庭陳述
    ，逕行判決。
據上論斷，應依刑事訴訟法第三百四十三條、第二百九十九條第一項前段、第三百零
六條，刑法第三百三十五條第一項、第四十一條第一項前段，罰金罰鍰提高標準條例
第一條前段，判決如主文。
中      華      民      國    九十二    年      五      月     三十     日
                                  臺灣高雄地方法院刑事第二庭
                                      法    官       柯彩燕
右正本證明與原本無異。
如不服本判決，應於判決送達後十日內，向本院提出上訴狀。
                                      書記官         林同啟
中    華    民    國      九十二      年      六      月      二      日
附錄本判決論罪法條：
刑法第三百三十五條第一項
意圖為自己或第三人不法之所有，而侵占自己持有他人之物者，處五年以下有期徒刑
、拘役或科或併科一千元以下罰金。


司法院資訊處製作；財團法人民間司法改革基金會備份。
